【裁判字號】    90,易,546
【裁判日期】    920630
【裁判案由】    詐欺
【裁判全文】
臺灣臺北地方法院刑事判決                            九十年度易字第五四六號
    公  訴  人  臺灣臺北地方法院檢察署檢察官
    被      告  庚○○原名陳.
    選任辯護人  李宜光律師
右列被告因詐欺案件，經檢察官提起公訴（八十九年度偵緝字第五四八號），本院判
決如左：
    主  文
庚○○共同連續意圖為自己不法之所有，以詐術使人將本人之物交付，處有期徒刑壹
年肆月。
    事  實
一、庚○○（原名陳昆誠）於民國八十五年十一月、十二月間，在群泰電子股份有限
    公司（負責人為己○，下稱群泰公司）擔任財務經理之職務，於八十五年十二月
    間某日起至八十六年一月間某日止，明知群泰公司於八十五年七月間因廠房火災
    損失，無法出貨，以致公司資金周轉困難而無購買高級進口轎車之必要及資力，
    亦無實際購買高級進口轎車供公司業務使用之意，竟與己○（已經判決確定）共
    同基於為自己不法所有之概括犯意聯絡，由庚○○出面與星總汽車有限公司（下
    稱星總公司）及富茂汽車公司（下稱富茂公司）洽談購買ＢＭＷ廠牌（車型五二
    八Ｉ）全新自用小客車各二輛之事宜，並連續以詐稱群泰公司因公務需要而有購
    買上開車輛之意、隱瞞公司無力支付車款之財務狀況及給付如附表所示小額頭期
    款與星總公司及富茂公司之方式，用群泰公司名義向三商行大信販股份有限公司
    （現改名為日聯三商股份有限公司，下稱三商行公司）、良京實業股份有限公司
    （下稱良京公司）及戊○○○○份有限公司（下稱東洋公司）聲請扣除頭期款外
    購車餘款之貸款，因而使三商行等三家公司陷於錯誤與群泰公司之負責人己○簽
    訂約定分期付款方式如附表所示之附條件買賣契約，並分別給付如附表所示之購
    車餘款共新臺幣（下同）九百二十四萬零四百八十元與星總公司及富茂公司，星
    總公司及富茂公司則於收受購車餘款後即將上開四輛汽車交付與庚○○，嗣因己
    ○交付良京公司作為分期付款用之第一期支票於八十六年二月八日跳票，良京等
    三家公司始知受騙，而斯時如附表所示編號一、二號之汽車亦下落不明，如附表
    所示編號三、四號之汽車則於東洋公司辦理附條件買賣登記前即遭人辦理過戶登
    記與壬○○及癸○○。
二、案經臺灣臺北地方法院檢察署檢察官主動簽辦偵查起訴。
    理  由
一、訊據被告固坦承於八十五年十一月起至八十六年年初間曾在群泰公司任職，並前
    往星總公司及富茂公司洽談購車事宜及至前二公司取如附表所示四輛汽車（下稱
    系爭四輛汽車）之情，惟矢口否認有何詐欺犯行，並辯稱：伊在群泰公司係擔任
    財務顧問，僅負責爭取保險理賠金、向銀行申辦貸款及開立信用狀等業務，純屬
    個案諮商，當公司負責人己○欲購買系爭四輛汽車時，伊心中並不贊成，因無法
    變更公司負責人己○之決定，遂依己○指示前往汽車經銷處比價，再由己○決定
    購車，而親自與三商行等三家公司簽訂附條件買賣分期付款契約，並由公司負責
    保管印鑑章之乙○○依己○夫婦之指示開立分期付款支票，伊並依己○指示與乙
    ○○一同前往汽車經銷商取回系爭四輛汽車交與己○，如附表所示編號三、四號
    之汽車亦需己○配合提供營利事業登記證及公司印鑑章始得辦理過戶，伊對於己
    ○如何處理系爭四輛汽車均不知情，伊並無詐欺犯行云云。然查：
（一）群泰公司之廠房因於八十五年七月間數度發生火災，群泰公司唯一收入來源之
      出貨狀況因而遭受影響，使公司減少約一半之出貨量，銀行資金亦因而緊縮，
      財務周轉狀況發生困難等情，業經證人即群泰公司員工乙○○於本院調查中證
      稱（見本院九十一年十一月一日訊問筆錄）明確，並有群泰公司廠房發生火災
      之新聞報紙一紙（見臺灣臺北地方法院檢察署八十六年度偵字第四八九三號卷
      第六一頁）在卷可參，群泰公司自八十五年七月二十七日起至八十六年八月六
      日止，則共有二百五十七筆之退、補票及註銷資料，亦有臺北市票據交換所八
      十六年八月十三日所發（八六）北票字第五九六四號函附資料在卷可稽，復參
      以良京、三商行及東洋公司所提出之附條件買賣契約書之記載，系爭四輛汽車
      總價高達一千零五十七萬零四百八十元，每月亦需分期支付如附表所示共二十
      餘萬元之數額，況被告於本院調查中亦供稱：伊透過朋友的介紹至群泰公司擔
      任財務經理一職，因為要為群泰公司作財務分析，所以很瞭解群泰公司之財務
      狀況，伊也知悉群泰公司在伊任職前曾經發生火災而造成生產線之延遲及停頓
      ，且群泰公司急需資金注入等語（見本院九十一年八月一日訊問筆錄）明確，
      是以群泰公司當時之財務狀況而論，群泰公司並無購置系爭四輛汽車之資力，
      且身為群泰公司當時之財務經理之被告就此節亦知之甚詳。
（二）證人乙○○於另案及本院調查中亦曾分別證稱：「以前我們公司沒有買進口車
      ，公司董事長是開克萊斯勒，當初買起訴書所載車子四部時，克萊斯勒之車子
      仍可用。」（見八十六年度易字第四五六六號第一二六頁）、「（檢察官問：
      是否知道這四輛汽車牽回後作何使用？）答：我沒有看到車子。（檢察官問：
      己○是否還是繼續開他那克萊斯勒的車子？）答：是。（檢察官問：有無看到
      被告使用新的ＢＭＷ車子？）答：我也沒有看過。（檢察官問：公司買四輛Ｂ
      ＭＷ作何使用？）答：不清楚。（檢察官問並提示臺灣臺北地方法院檢察署八
      十六年度偵字第四八九三號卷第五九頁倒數第四行『知道，是陳經理表示說要
      買，一輛他自己開，一輛給總經理開，二輛給業務人員開，比較好看。』有何
      意見？）答：因為我在開立支票的時候，我有問林太太，被告為何要買四輛車
      ，林太太、被告就回答說這樣比較好看。（檢察官問：被告有無說要自己開其
      中一輛ＢＭＷ車？）答：有，當時被告在我旁邊有這樣對跟我對話。（法官問
      ：外國客戶來都是坐何車？）答：有時是由公司去接，有時是他們自己坐計程
      車或是別的廠商載他們一起來。（法官問：公司接的車子？）答：就是己○的
      克萊斯勒的車子。（法官問：克萊斯勒的車子，外國人坐是否會太小？）答：
      應該不會吧！」（見本院九十一年十一月一日訊問筆錄），己○於另案調查中
      亦供稱：因為公司不需那麼多的車子，所以伊買第一次之二輛時就覺得有問題
      等語（見本院八十六年度易字第四五六六號卷第一二七頁背面訊問筆錄），而
      於良京公司所取得八十六年二月八日分期付款第一期支票跳票後，如附表所示
      編號一、二號之汽車即下落不明，如附表所示編號三、四號之汽車更於新領牌
      照後二、三天之八十六年一月三十一日迅速辦理過戶登記與他人，亦有良京公
      司等三家公司於另案中之告訴代理人丙○○、岑家隆、丁○○指述明確可據，
      並有臺北市監理處九十一年二月二十六日函附系爭四輛汽車異動歷史查詢資料
      （見本院卷一第二九頁至三三頁）在卷可參，可證群泰公司並無購買四輛全新
      高級進口車之必要，亦無購置系爭四輛汽車作為業務使用之意。
（三）系爭四輛汽車係由被告建議購買，並由被告前往星總公司及富茂公司洽談購車
      事宜，且聯絡三商行等公司申請辦理分期付款事宜，再由己○出面代表群泰公
      司與三商行等三家公司對保人員辛○○、廖輝煌及甲○○簽訂附條件買賣之分
      期付款契約、交付分期付款支票及辦理對保手續，嗣於三商行等三家公司依約
      撥款後，則由被告前往星總公司及富茂公司取回系爭四輛汽車，於與三商行等
      三家公司接洽貸款事宜期間，己○均稱購置系爭四輛汽車係供公司公務使用而
      與被告均未提及群泰公司因火災燒燬廠房導致財務周轉困難等情，業據己○於
      另案偵查、審理中歷次供述（見臺灣臺北地方法院檢察署八十六年度偵字第四
      八九三號第一四頁背面、八十六年度偵字第八三三二號卷第一七頁、本院八十
      六年度易字第四五六六號卷第八四頁）明確可按，核與證人乙○○於另案偵查
      及本院調查中所分別證稱：「（檢察官問：公司曾在八十六年初買四輛汽車知
      否？）答：知道，是陳經理表示說要買。」（見臺灣臺北地方法院檢察署八十
      六年偵字第四八九三卷第五九頁訊問筆錄）、「（檢察官問：公司買四輛ＢＭ
      Ｗ作何使用？）答：不清楚。（檢察官問並提示臺灣臺北地方法院檢察署八十
      六年度偵字第四八九三號卷第五九頁倒數第四行『知道，是陳經理表示說要買
      ，一輛他自己開，一輛給總經理開，二輛給業務人員開，比較好看。』有何意
      見？）答：因為我在開立支票的時候，我有問林太太，被告為何要買四輛車，
      林太太、被告就回答說這樣比較好看。（檢察官問：被告有無說要自己開其中
      一輛ＢＭＷ車？）答：有，當時被告在我旁邊有這樣對跟我對話。」（見本院
      九十一年十一月一日訊問筆錄）等節相符，證人辛○○、廖輝煌及甲○○於本
      院調查中亦分就系爭四輛汽車之辦理貸款、對保及撥款情況證述明確（分見本
      院九十二年三月三日、九十一年十一月一日、九十二年四月十四日訊問筆錄）
      ，另觀諸己○代表群泰公司與良京等三家公司簽訂附條件買賣系爭四輛汽車之
      分期付款契約，群泰公司均僅給付如附表所示二十三萬、三十萬及四十萬之小
      額頭期款，而分期付款部分均未依約定日期給付，僅嗣後陸續給付頭三期之期
      款，其餘分期付款支票均跳票未償，此有良京等三家公司之函附資料（見本院
      九十二年五月十三日、同年月十四日、同年月十六日所收之陳報狀），顯見被
      告與己○於洽談購車貸款事宜之際均無按期付款之真意。且參以如前所述被告
      業已知悉群泰公司財務狀況及群泰公司無購車必要等節，足證被告與己○就佯
      稱購買系爭四輛汽車供公司公務使用、隱瞞群泰公司財務狀況及先交付小額頭
      期款，向三商行等三家公司承辦人員施以詐術而陷於錯誤與己○簽訂分期付款
      契約並依約交付如附表所示之購車餘款之行為有犯意聯絡及行為分擔，被告所
      辯僅係依照己○只是而對詐欺不知情云云，顯屬推諉之詞，難以採信。本件事
      證業已明確，被告與己○共同連續詐欺犯行堪以認定。
二、核被告所為，係犯刑法第三百三十九條第一項之詐欺取財罪。被告與己○間，有
    共同之犯意聯絡及行為分擔，為共同正犯。又被告前後數次詐欺犯行，時間緊接
    ，犯罪手法相同，觸犯構成要件相同之罪名，顯係基於概括犯意而犯之，為連續
    犯，應依刑法第五十六條之規定論以一罪，並加重其刑。爰審酌被告於本院審理
    中矢口否認犯行，毫無悔改之意，犯後態度不佳，犯罪對於良京公司、三商行公
    司及東洋公司所生之財產上損害甚大等情狀，量處如主文所示之刑。
據上論斷，應依刑事訴訟法第二百九十九條第一項前段，刑法第二十八條、第五十六
條、第三百三十九條第一項，罰金罰鍰提高標準條例第一條前段，判決如主文。
本案經檢察官張安箴到庭執行職務
中      華      民      國    九十二    年      六      月     三十     日
                              臺灣臺北地方法院刑事第一庭
                                  審判長法  官    陳興邦
                                        法  官    蘇嘉豐
                                        法  官    唐于智
右正本證明與原本無異。
如不服本判決，應於判決送達後十日內向本院提出上訴狀(應抄附繕本)。告訴人
或被害人如對於本判決不服者，應具備理由請求檢察官上訴，其上訴期間之計算
係以檢察官收受判決正本之日期為準。
                                        書記官    陳俐妙
中      華      民      國    九十二    年      六      月     三十     日
附錄本案論罪法條
刑法第三百三十九條第一項
意圖為自己或第三人不法之所有，以詐術使人將本人或第三人之物交付者，處五年以
下有期徒刑、拘役或科或併科一千元以下罰金。
附表
┌─┬─────┬─┬─┬───┬─────────┬──┬──┬───┐
│編│車型及車牌│車│貸│分期付│總    價（新臺幣）│辦理│過戶│備註  │
│號│號碼      │商│款│款契約├─────────┤附條│日期│      │
│  │          │  │公│生效日│頭      期      款│件買│    │      │
│  │          │  │司│即新領├─────────┤賣之│    │      │
│  │          │  │  │牌照登│購   車   餘   款 │登記│    │      │
│  │          │  │  │記日  ├─────────┤日  │    │      │
│  │          │  │  │      │分   期   方   式 │    │    │      │
├─┼─────┼─┼─┼───┼─────────┼──┼──┼───┤
│一│ＢＭＷ五二│星│三│八十五│二百五十七萬六千六│八十│未過│車輛下│
│  │八Ｉ，車牌│總│商│年十二│百四十元          │六年│戶  │落不明│
│  │號碼為ＣＯ│公│行│月十七├─────────┤一月│    │      │
│  │一二五五號│司│公│日    │三十萬元          │六日│    │      │
│  │          │  │司│      ├─────────┤    │    │      │
│  │          │  │  │      │二百二十七萬六千六│    │    │      │
│  │          │  │  │      │百四十元          │    │    │      │
│  │          │  │  │      ├─────────┤    │    │      │
│  │          │  │  │      │自八十六年一月十五│    │    │      │
│  │          │  │  │      │日起至八十八年十一│    │    │      │
│  │          │  │  │      │月十五日止，每二月│    │    │      │
│  │          │  │  │      │為一期，分期給付十│    │    │      │
│  │          │  │  │      │二萬六千四百八十元│    │    │      │
├─┼─────┼─┼─┼───┼─────────┼──┼──┼───┤
│二│ＢＭＷ五二│星│良│八十五│二百六十四萬零五百│八十│未過│車輛已│
│  │八Ｉ，車牌│總│京│年十二│六十元            │六年│戶  │於八十│
│  │號碼為ＣＯ│公│公│月二十├─────────┤一月│    │六年八│
│  │二六七九號│司│司│四日  │二十三萬元        │四日│    │月二十│
│  │    │  │  │      ├─────────┤    │    │六日經│
│  │          │  │  │      │二百四十一萬零五百│    │    │良京公│
│  │          │  │  │      │六十元            │    │    │司聲請│
│  │          │  │  │      ├─────────┤    │    │點交  │
│  │          │  │  │      │自八十六年二月八日│    │    │      │
│  │          │  │  │      │起，每二月為一期，│    │    │      │
│  │          │  │  │      │分期給付十三萬三千│    │    │      │
│  │          │  │  │      │九百二十元        │    │    │      │
├─┼─────┼─┼─┼───┼─────────┼──┼──┼───┤
│三│ＢＭＷ五二│富│東│八十六│二百六十七萬六千六│未及│八十│      │
│  │八Ｉ，車牌│茂│洋│年一月│百四十元          │辦理│六年│      │
│  │號碼為ＣＰ│公│公│二十八├─────────┤    │一月│      │
│  │二八四六號│司│司│日    │四十萬元          │    │三十│      │
│  │，後改為Ｙ│  │  │      ├─────────┤    │一日│      │
│  │Ｒ三○○○│  │  │      │二百二十七萬六千六│    │過戶│      │
│  │號        │  │  │      │百四十元          │    │與劉│      │
│  │          │  │  │      ├─────────┤    │世傑│      │
│  │          │  │  │      │自八十六年二月二十│    │    │      │
│  │          │  │  │      │五日起至八十七年一│    │    │      │
│  │          │  │  │      │月二十五日止，每月│    │    │      │
│  │          │  │  │      │為一期，分期給付六│    │    │      │
│  │          │  │  │      │萬三千二百四十元，│    │    │      │
│  │          │  │  │      │自八十七年三月十日│    │    │      │
│  │          │  │  │      │起至八十九年一月十│    │    │      │
│  │          │  │  │      │日起，每二月為一期│    │    │      │
│  │          │  │  │      │，分期給付十二萬六│    │    │      │
│  │          │  │  │      │千四百八十元      │    │    │      │
├─┼─────┼─┼─┼───┼─────────┼──┼──┼───┤
│四│ＢＭＷ五二│富│東│八十六│二百六十七萬六千六│未及│八十│      │
│  │八Ｉ，車牌│茂│洋│年一月│百四十元          │辦理│六年│      │
│  │號碼為ＣＰ│公│公│二十九├─────────┤    │一月│      │
│  │三一四三號│司│司│日    │四十萬元          │    │三十│      │
│  │，後改為Ｙ│  │  │      ├─────────┤    │一日│      │
│  │Ｒ四四三五│  │  │      │二百二十七萬六千六│    │過戶│      │
│  │號        │  │  │      │百四十元          │    │與黃│      │
│  │          │  │  │      ├─────────┤    │秋龍│      │
│  │          │  │  │      │分期方式同前      │    │    │      │
└─┴─────┴─┴─┴───┴─────────┴──┴──┴───┘


司法院資訊處製作；財團法人民間司法改革基金會備份。
